臺灣屏東地方法院刑事判決　　　　　　　　　　　　　　九十三年度訴字第七號
　　公　訴　人　臺灣屏東地方法院檢察署檢察官
　　被　　　告　甲○○
　　被　　　告　乙○○
　　右　一　人
　　選任辯護人　楊水柱律師
右被告因搶奪等案件，經檢察官提起公訴（九十二年度偵字第六二三五號），本院判
決如左：
     主  文
甲○○共同連續意圖為自己不法之所有，而搶奪他人之動產，處有期徒刑壹年捌月。
扣案之Ｔ型扳手壹支，沒收。
乙○○共同意圖為第三人不法之所有，而搶奪他人之動產，處有期徒刑陸月，如易科
罰金，以參佰元折算壹日。
     事  實
一、甲○○基於意圖為自己不法所有之概括犯意，連續於附表編號一及二之時間、地
    點，騎乘一部黑色機車，乘丁○○、庚○○未及防備之際，搶奪其二人置於腳踏
    車車籃內之皮包。甲○○為掩人耳目，以續行其搶奪犯行，先於民國九十二年十
    二月二十日九時許，持其所有客觀上可為兇器之Ｔ型扳手一支，至屏東市○○路
    體育館前，竊得戊○○懸掛於機車上之ＰＩＪ－７９９號車牌一面，並將車牌懸
    掛於其所有之黑色機車上，再與胞弟乙○○基於搶奪之犯意聯絡，由乙○○騎乘
    上開機車，後載甲○○，於附表編號三之時間、地點，見丙○獨自騎乘機車，乃
    佯裝問路，嗣丙○將車停下後，甲○○見有機可乘，即徒手搶走丙○置於機車腳
    踏板上之皮包，得手後，與乙○○二人騎乘機車加速逃逸。甲○○復承前揭竊盜
    犯意，於九十二年十二月二十五日九時許，攜帶前述Ｔ型扳手，至屏東縣內埔鄉
    加油站，竊得辛○○懸掛於機車上之ＩＢＸ－０２３號車牌一面，並將車牌懸掛
    於其所有之黑色機車上，獨自於附表編號四之時間、地點，搶奪己○○置於機車
    腳踏板上之皮包，得手後，適為路人許明得發現，乃駕車追捕，甲○○見無路可
    逃，乃將機車棄置於路邊，警方因而循線於九十二年十二月二十五日二十二時查
    獲，並取出己○○、丁○○及丙○遭搶之全部或部分財物、ＩＢＸ－０２３號車
    牌，及扣得Ｔ型扳手一支。
二、案經屏東縣警察局屏東分局報告臺灣屏東地方法院檢察署檢察官偵查起訴。
     理  由
一、訊據被告甲○○固坦承於右揭時、地搶奪及竊取丁○○等人之物，惟辯稱：並未
    與乙○○共同行搶，那次乙○○並不知情，我是叫他去問路，我看到被害人皮包
    ，臨時起意行搶的云云，被告乙○○則矢口否認與甲○○有搶奪之犯意聯絡，辯
    稱：當時我們是走小路要去工地，不知道怎麼騎，而向路人問路，問完路後，甲○○就叫我趕快騎，事後我問他為何要騎這麼快，才知道他搶東西云云。經查：
  (一)甲○○竊取車牌及單獨搶奪部分：業據被害人丁○○、庚○○、己○○、戊○○
    、辛○○指訴綦詳，而甲○○搶奪己○○財物後，於逃逸途中將機車棄置於路旁
    等情，並經證人許明得於警局證述屬實，復有贓物保領結三紙、扣案之Ｔ型扳手
    、現場照片九張等在卷可資參佐。
  (二)甲○○、乙○○共同行搶部分：業據證人丙○到庭指證：「那天是約中午十二點
    左右，我騎機車到巷口時，因為我要轉彎所以速度放慢，我後面有二個男生在後
    面叫我，說要跟我說話，我起初是認為有人路況不熟，所以我回頭看了一下，我
    看見他們口嚼檳榔，嘴巴紅紅的，講話吱吱嗚嗚的，我看他們非善類，我就要走
    ，他們擋住我的路不讓我走，他們看到我有皮包，就伸手搶我的皮包」、「（何
    人叫你？）是騎機車的人叫我」、「（何人與你說話？）前面騎車的那個人，他
    吱吱嗚嗚說不話來，我覺得怪怪的，我就想要走了，但是他們到我前面擋住我，
    後座的那個人發現我皮包放在腳踏板上，就伸手搶我皮包」、「（是否問路時，
    他們之機車就稍微擋住你？）他們停下來時就有擋住我，當我發現情況不對時候
    想要走，就發現被擋住，我沒有辦法自由離開」、「（當你想要走時，他們機車
    是否有移動位置想要擋住你？）他們的機車並沒有移動」、「（是否要走時，他
    們擋住你去向？）是的」等語綦詳，復有被告二人共同行搶後騎車逃逸時經路旁
    監視器攝得之照片二張在卷可參。至於被告甲○○二人雖否認事前有犯意聯絡，
    惟由被告乙○○於審理中供稱：甲○○搶完皮包後，二人就騎車到屏東市，沒有
    過去工地等語，倘被告乙○○當天真要前往工地工作，因路不熟而向丙○問路，
    何以事發後乙○○未前去工作。況且，如依被告二人所辯，本件搶奪案，被告甲○○係臨時起意，且甲○○著手行搶時，被告乙○○並未目睹等情，則以被告甲○○所供：當時乙○○有問路，但被害人還沒有回答等語，何以甲○○搶奪得手
    後，催促乙○○加速驅車離去時，乙○○在未達到問路之目的前，竟未起疑，亦
    未究明原因，即迅速聽從指示加快油門離開。綜觀被告二人種種異乎常情之舉，
    足見被告二人事前已有犯意聯絡，藉由佯裝問路以伺機行搶。是被告二人所辯委
    無足採。本案事證已明，被告等犯行洵堪認定。
二、核被告甲○○所為，係犯刑法第三百二十五條第一項之普通搶奪罪及同法第三百
    二十一條第一項第三款之加重竊盜罪。被告乙○○所為，係犯刑法第三百二十五
    條第一項普通搶奪罪。被告二人就附表編號三搶奪犯行，有犯意聯絡及行為分擔
    ，皆為共同正犯。被告甲○○先後多次搶奪及竊盜犯行，時間緊接，方法相同，
    觸犯構成要件相同之罪名，顯係基於概括犯意為之，應依連續犯規定論以一罪，
    並依法加重其刑。被告甲○○二次竊取車牌改懸掛於己有之機車上後，即於當日
    騎乘機車前往行搶，顯見被告竊盜之目的，在遂其搶奪犯行，所犯上開二罪間，
    有方法結果之牽連關係，應從一重之搶奪罪論處，公訴人認應分論併罰，尚有未
    洽。爰審酌被告甲○○搶奪次數多達四次，造成被害人損失不貲，惟被告甲○○
    犯後尚能坦認犯行，且被告二人行搶過程未對被害人強行使用暴力，手段尚非粗
    暴等情狀，分別量處如主文所示之刑，被告乙○○並諭知易科罰金之折算標準。
    扣案之Ｔ型扳手一支，為被告甲○○所有供其竊取車牌之用，業據其供明在卷，
    依法應宣告沒收。
據上論斷，應依刑事訴訟法第二百九十九條第一項前段、刑法第二十八條、第五十六
條、第三百二十一條第一項第三款、第三百二十五條第一項、第五十五條、第四十一
條第一項前段、第三十八條第一項第二款、罰金罰鍰提高標準條例第一條前段、第二
條，判決如主文。
本案經檢察官林津鋒到庭執行職務
中      華      民      國     九十三      年     五     月     十九    日
                                      臺灣屏東地方法院刑事第一庭
                                          審判長  法  官  潘正屏
                                                  法  官  林世民
                                                  法  官  包梅真
右正本證明與原本無異。
如不服本判決應於收受本判決送達後十日內向本院提出上訴書狀，其未敘述上訴理由
者，並得於提起上訴後十日內向本院補提理由書狀（均須按他造當事人之人數附繕本
 ）「切勿逕送上級法院」
                                                  書記官  滕一珍
中    華    民    國     九十三      年      五      月       二十      日
附表
┌──┬───┬──────┬───────┬────┬────────┐
│編號│行為人│犯罪時間    │  犯罪地點    │ 被害人 │ 犯罪所得       │
├──┼───┼──────┼───────┼────┼────────┤
│一  │甲○○│92年月日│屏東市○○路海│丁○○  │黑色手提包內有  │
│    │      │時分許  │豐國小前      │        │籍、音樂資料、健│
│    │      │            │              │        │康檢查紀錄表、書│
│    │      │            │              │        │信、二千元園遊券│
│    │      │            │              │        │（尋獲健康檢查表│
│    │      │            │              │        │ 、書信）       │
├──┼───┼──────┼───────┼────┼────────┤
│二  │甲○○│92年月日│屏東市○○路十│庚○○  │深藍色布包、黑色│
│    │      │時分許  │號前          │        │小錢包、皮夾、現│
│    │      │            │              │        │金一千五百元、土│
│    │      │            │              │        │地銀行及高雄銀行│
│    │      │            │              │        │金融卡、國泰銀行│
│    │      │            │              │        │及遠東銀行信用卡│
│    │      │            │              │        │各一張、健保卡  │
└──┴───┴──────┴───────┴────┴────────┘
┌──┬───┬──────┬───────┬────┬────────┐
│三  │甲○○│92年月日│屏東市○○路四│丙○    │大皮包內有二小皮│
│    │乙○○│時分許  │六二巷口      │        │包、郵局提款卡二│
│    │      │            │              │        │張、第一銀行信用│
│    │      │            │              │        │卡及提款卡、太平│
│    │      │            │              │        │洋國泰銀行購物卡│
│    │      │            │              │        │、汽機車駕駛執照│
│    │      │            │              │        │、電話ＩＣ卡、現│
│    │      │            │              │        │金一萬元（除現金│
│    │      │            │              │        │、電話ＩＣ卡及郵│
│    │      │            │              │        │局提款卡二張外，│
│    │      │            │              │        │餘均已尋獲，現金│
│    │      │            │              │        │由甲○○一人花用│
│    │      │            │              │        │殆盡）          │
├──┼───┼──────┼───────┼────┼────────┤
│四  │甲○○│92年月日│屏東縣萬丹鄉廣│己○○  │黑色皮包、匯豐銀│
│    │      │時分許  │安村復興南路二│        │行信用卡、郵局提│
│    │      │            │段與萬丹路口  │        │款卡、聯信銀行提│
│    │      │            │          │        │款卡、現金一萬七│
│    │      │            │              │        │千元（均已尋獲）│
└──┴───┴──────┴───────┴────┴────────┘
附錄法條
刑法第三百二十一條第一項第三款
犯竊盜罪而有左列情形之一者，處六月以上、五年以下有期徒刑：
三  攜帶兇器而犯之者。
刑法第三百二十五條第一項
意圖為自己或第三人不法之所有，而搶奪他人之動產者，處六月以上五年
以下有期徒刑。
